【裁判字號】    98,易,1110
【裁判日期】    981231
【裁判案由】    傷害
【裁判全文】
臺灣高雄地方法院刑事判決              98年度易字第1110號
公  訴  人  臺灣高雄地方法院檢察署檢察官
被      告  戊○○
            乙○○
            丁○○
上列被告因傷害案件，經檢察官提起公訴（98年度調偵字第547
號），本院判決如下：
    主  文
戊○○共同犯傷害罪，處有期徒刑陸月，如易科罰金，以新臺幣
壹仟元折算壹日。
乙○○共同犯傷害罪，處有期徒刑伍月，如易科罰金，以新臺幣
壹仟元折算壹日。
丁○○無罪。
    事  實
一、戊○○因與「世發吊車公司」負責人丙○○有勞資糾紛，且
    認丙○○在外放話使其無法獲其他吊車公司聘用因而心生不
    滿，竟夥同乙○○及其他6 名年籍姓名不詳之成年男子，共
    同基於傷害之犯意聯絡，攜帶棒球棒、木棍及鋁棒，於民國
    97年9 月6 日凌晨0 時許，前往丙○○位於高雄縣大寮鄉○○村○○路183 之6 號「世發吊車公司」工廠內，以徒手或
    棍棒毆打之方式，而共同毆打丙○○及其員工甲○○2 人，
    致丙○○受有右手第壹掌骨骨折、左側顏面挫傷、左肩挫傷
    、雙側小腿挫傷等傷害，甲○○則受有頭部外傷、頭皮撕裂
    傷、左肩挫擦傷等傷害。
二、案經丙○○、甲○○訴由高雄縣政府警察局林園分局報請臺
    灣高雄地方法院檢察署檢察官偵查起訴。
    理  由
壹、證據能力部分：
一、按「除前3 條之情形外，下列文書亦得為證據：... 三、除
    前二款之情形外，其他於可信之特別情況下所製作之文書。
    」刑事訴訟法第159 條之4 第3 款定有明文。查卷附之高雄
    市立小港醫院（下稱小港醫院）甲種診斷證明書2 份、楊骨
    科診所診斷證明書1 份，均係醫師依於業務上或通常業務過
    程所須製作之病歷紀錄文書所製作之紀錄文書，且記錄時亦
    無預見日後將作為證據之偽造動機，其虛偽之可能性較小，
    且如讓製作者以口頭方式在法庭上再重述過去之事實或數據
    ，實際上有其困難，具有一定程度之不可代替性，復無顯不
    可信之情況，依上開規定，該診斷證明書均具有證據能力。
二、按被告以外之人（包括證人、鑑定人、告訴人、被害人及共
    同被告等）於審判外之陳述雖不符刑事訴訟法第159 條之1
    至之4 等4 條之規定，而經當事人於審判程序同意作為證據
    ，法院審酌該言詞陳述或書面陳述作成時之情況，認為適當
    者，得為證據。而當事人、代理人或辯護人於法院調查證據
    時，知有前項不得為證據之情形，而未於言詞辯論終結前聲
    明異議者，視為有前項之同意，刑事訴訟法第159 條之5 定
    有明文。查證人即同案被告戊○○於警詢、偵查時未經具結
    之證述、證人即告訴人丙○○於偵查中未經具結之證述及本
    判決後述所引用供述形式之書面證據，其性質雖屬傳聞證據
    ，且當事人均已知上述證據乃傳聞證據，惟被告戊○○於本
    院審理時同意作為證據（參本院二卷第72頁），被告乙○○
    、丁○○則均未於言詞辯論終結前聲明異議，本院審酌上開
    證據與本案犯罪事實具有關連性且無不當取得之情形，認為
    以之作為本案之證據亦屬適當，揆諸前開規定，上開證據均
    應具有證據能力。
三、卷附現場照片5 紙（參偵卷第26頁），係傳達照相當時現場
    情況，而透過照片傳達情形與現場實況在內容上之一致性，
    透過機械之正確性加以保障，即照片並不存在人對現實情形
    之知覺、記憶所經常發生的表現錯誤，是認照片之性質係非
    供述證據，並無傳聞法則之適用，且亦別無證據證明上開蒐
    證照片有經偽造、變造或不法之情形，自有證據能力。
四、另被告乙○○爭執證人即告訴人甲○○於警詢時之證述無證
    據能力，惟證人甲○○已於本院審理時到庭接受交互詰問，
    並於本院審理時經提示其前開所為警詢筆錄時，表示：警察
    局所述均實在，係按照其當時之記憶陳述等語（參本院二卷
    第76頁）。是證人甲○○就同一事實之陳述，已有本院審判
    時之證述為證，則無再利用警詢中陳述之必要，從而，證人
    甲○○於警詢時之陳述，既非「證明犯罪事實之存否所必要
    」，依前開說明，即無證據能力。
貳、實體部分：
一、被告戊○○、乙○○有罪部分：
  (一)訊據被告戊○○、乙○○固坦承於上開時間、曾前往告訴人
    丙○○上開吊車工廠之事實，惟矢口否認有何共同傷害之事
    實，被告戊○○辯稱：因告訴人丙○○先找人尋釁，其害怕
    方與乙○○、「明仔」等友人前往丙○○之工廠理論，到達
    工廠後因丙○○堅不開門，且又有撥打電話之舉動，隨同其
    前往該處之友人遂以為丙○○在叫人來打群架，便翻牆進入
    毆打丙○○，其當時都在忙著拉住友人，並未參與毆打，亦
    未教唆友人毆打丙○○，甲○○則是友人在混亂中打錯云云
    ；被告乙○○辯稱：當天係隨同戊○○前往現場，但出發前
    並不知道要去作何事，到達現場後其均待在車上，並未參與
    毆打丙○○、甲○○之行列云云。經查：
    1.被告戊○○前受僱於告訴人丙○○所開設之「世發吊車公
      司」，嗣被告戊○○於離職時，因與告訴人丙○○有薪資
      之糾紛，且認告訴人丙○○在外放話使得其無法獲得其他
      吊車公司聘用，而心生不滿等情，業據告訴人即證人丙○○於本院審理時證稱：戊○○自其公司離職後，認為其尚
      積欠薪資未給付，雙方因而在某議員處洽談和解，其並給
      付新臺幣3 萬元予戊○○，之後戊○○之友人經常藉由戊○○之電話與其聯絡，並表示「有錢就可以糟蹋員工嗎？
      」等語，在此之前，其與戊○○並無聯絡等語明確（參本
      院二卷第79～80頁）；核與證人即告訴人甲○○於本院審
      理時證稱：其認為整件事的起因是戊○○與丙○○間之勞
      資糾紛所引起，且戊○○認為現在找不到工作是因丙○○
      所致，所以才帶人來工廠尋釁等語相符（參本院二卷第76
      頁，偵卷第19頁），參以被告戊○○於本院審理時當庭詢
      問證人丙○○「你當時為何要叫其他吊車公司不要雇用我
      ？」等語，有本院審判筆錄附卷可查（參本院二卷第82頁
      ），足徵本件案發前，被告戊○○確因先前與證人丙○○
      之勞資糾紛，且認其無法順利尋找工作乃證人丙○○從中
      作梗所致等情，應可認定，從而，被告戊○○確有足夠毆
      打證人丙○○之動機存在。
    2.又證人丙○○於本院審理時證稱：當晚其與甲○○在工廠
      內討論事情，突然戊○○撥打其電話說要過來工廠，並確
      認工廠內只有其2 人後不久，工廠外就來了3 、4 部車，
      接著一群人就翻牆進入工廠，不發一語即以鋁棍、鐵棒毆
      打其與甲○○，其遭人毆打時戊○○就站在旁邊，其右手
      掌、左臉、肩膀、小腿之傷勢均係遭人持棍棒毆打所致，
      之後因甲○○受傷流血，那群人認為出事了就立即離去等
      語（參本院二卷第80～81頁）；證人甲○○於本院審理時
      亦證稱：當天其與丙○○一同在工廠內喝酒討論事情，突
      然戊○○打電話表示也要過來工廠，之後就看到3 台車停
      在門口，且有一群人在門口叫囂，其與丙○○因感到害怕
      遂不敢開門，沒想到戊○○竟與該群人翻牆進入工廠，手
      上還持有球棒及類似長槍之不明長條物，當時其遭其中一
      人持類似槍枝之物抵住而不敢動，但其看見有6 、7 人持
      棍棒在毆打丙○○，突然其後腦遭人以硬物攻擊後，就昏
      倒在地，另左肩所受傷勢也是遭人以物品所傷等語明確（
      參本院二卷第73～76頁），並有小港醫院甲種診斷證明書
      2 份及楊骨科診所診斷證明書在卷可按（參偵卷第20～22
      頁），顯見證人丙○○、甲○○於上開時、地，確有遭被
      告戊○○所夥同之眾人毆打，並受有如事實欄所受傷勢等
      情，應可確認；另審之被告戊○○於前往證人丙○○工廠
      前，有先撥打電話予證人丙○○確認其所在地及身旁共有
      幾人，並在車上並預先準備好棍棒等情，業據證人丙○○
      、甲○○證述如前，且為被告戊○○所不否認（參本院二
      卷第88頁），是被告戊○○既已確認在上開工廠處僅有證
      人丙○○2 人，倘被告戊○○真係單純與證人丙○○理論
      ，實毋須夥同多達數倍之人一同前往談判，亦無事先準備
      棍棒等兇器之必要，故被告戊○○前往上開工廠應非單純
      只是要找證人丙○○談論事情而已；再佐以被告戊○○先
      前與證人丙○○有勞資糾紛因而心生怨懟一節，與其上開
      夥同多人攜帶棍棒等行為相互勾稽，益見被告戊○○就傷
      害證人丙○○、甲○○一事早有預謀，並先以電話確認證
      人所在，及夥同眾人攜帶棍棒前往證人丙○○所在工廠等
      方式，而毆打證人丙○○、甲○○，是被告戊○○自始主
      觀上即有傷害證人丙○○、甲○○之犯意甚明。
    3.按意思聯絡並不限於事前有所謀議，及僅行為當時有共同
      犯意之聯絡者，亦屬之，且其表示之方法，亦不以明示通
      謀為必要，即相互間有默示之合致，亦無不可。本件被告
      乙○○於案發當日亦隨同被告戊○○前往證人丙○○工廠
      一情，業據被告乙○○自承不諱，而被告乙○○於衝突發
      生後工廠大門開啟之際，亦有與被告戊○○一同進入工廠
      等情，業據證人即同案被告戊○○迭於警詢、本院審理時
      證稱：其與乙○○到達現場後，因丙○○不願開門，此時
      有人爬牆進入毆打丙○○，之後丙○○開門後，其與乙○○及其餘之人遂從大門進入，並開始動手毆打丙○○、甲○○等語明確（參偵卷第5 頁，本院二卷第90頁），核與
      證人丙○○於本院審理時證稱：當時戊○○所夥同之一群
      人一直叫其開門，且有人已經爬牆進入對其毆打，因其身
      上帶有遙控器，所以就將大門打開，那群人遂進入毆打其
      與甲○○等語相符（參本院二卷第81頁），顯見被告乙○○於案發當日確有與被告戊○○一同進入工廠無訛；又證
      人丙○○於本院審理時證稱：那群人進入工廠後就毆打其
      與甲○○，之後甲○○受傷流血，該群人認為出事了才離
      開等語（參本院二卷第81頁），證人甲○○於本院審理時
      亦證稱：當時進入工廠的那群人一邊叫囂，一邊喊著「給
      他死」，且進來之人幾乎都有動手毆打其與丙○○等語（
      參本院二卷第74頁），足見案發當時進入工廠之人均有與
      證人丙○○、甲○○發生衝突，是當時亦進入工廠之被告
      乙○○自難諉身事外；再參以被告戊○○就傷害證人丙○○、甲○○一事早有預謀，並先以電話確認證人所在，及
      夥同眾人攜帶棍棒前往證人丙○○所在工廠等情，亦據本
      院認定如上，可認被告乙○○於前往案發現場前，即與被
      告戊○○及其餘眾人有共同傷害之犯意聯絡，並於衝突發
      生時進入工廠毆打丙○○、甲○○，足徵其與被告戊○○
      及其餘眾人，彼此間確有犯意聯絡及行為分擔等情至明，
      從而，揆諸前開說明，被告乙○○與被告戊○○共同傷害
      證人丙○○、甲○○之犯行，亦堪認定。
    4.至被告戊○○固以前詞置辯，惟查被告戊○○於偵查時先
      供稱：案發當天是老闆丙○○叫很多人去其住處叫囂，因
      其與丙○○有糾紛云云（參偵卷第34頁），嗣於本院審理
      時改稱：因其於離職前1 個月的時候與甲○○有爭執，所
      以當天是甲○○帶人去其住處叫囂云云（參本院二卷第84
      頁），是被告戊○○前後所供，已有不符，且經本院詢以
      上開情事有無報案一節，被告戊○○先供稱有撥打110 報
      案，嗣又稱係用其朋友之電話報警，朋友是誰已經忘了（
      參本院二卷第86頁），顯見其上開所供均係臨訟杜撰；況
      被告戊○○於事前已有傷害證人丙○○之犯意，並夥同眾
      人帶同棍棒前往丙○○所在工廠一情，已如前述，是其辯
      稱：其未毆打或教唆友人毆打丙○○、甲○○云云，即屬
      無稽，且本件衝突嚴重，證人丙○○於衝突發生前已報警
      ，證人甲○○更因頭部遭重擊而昏倒在地，並於地上留下
      一攤血跡等情，有現場照片附卷可憑（參偵卷第26頁），
      被告戊○○苟真如其所辯均在勸架，又認證人甲○○係遭
      誤打，衡情見此情況當儘速將證人甲○○送醫並等待警方
      前來，又豈有隨同打人兇手一同離去之理？益徵被告戊○○於毆打證人丙○○、甲○○後，惟恐留在現場為警查獲
      ，遂協同其黨羽逃之夭夭之情，至為顯明，故被告戊○○
      上開所辯，均係事後卸責之詞，不足採信。
    5.另被告乙○○辯稱：當天係隨同戊○○前往現場，但出發
      前並不知道要去作何事，到達現場後其均待在車上，並未
      參與毆打丙○○、甲○○之行列云云。惟查被告乙○○於
      前往案發現場前，即與被告戊○○及其餘眾人有共同傷害
      之犯意聯絡，並於衝突發生時進入工廠毆打丙○○、甲○○等情，已據本院認定如前，且證人及同案被告戊○○於
      本院審理時亦證稱：當天係開2 部車前往現場，其開車載
      丁○○，乙○○係搭乘另一部車等語（參本院二卷第89頁
      ），此即與被告乙○○辯稱：其與戊○○、丁○○同乘一
      部車前往，之後其就與丁○○在車上等待云云，有明顯歧
      異，故被告乙○○上開所辯，已難採信；況被告戊○○等
      人之車輛係停放於證人丙○○之工廠大門前，而當時工廠
      大門深鎖，眾人先在門口叫囂、辱罵後帶大門打開方衝進
      行兇等情，業據證人丙○○、甲○○證述如前，苟被告乙○○當時真在車內，衡情當無不知車外已發生此嚴重之衝
      突，然被告乙○○竟供稱：其不知道為何要去丙○○工廠
      ，也沒有聽到外面發生什麼事情，更不知道車子何時開走
      等語（參本院二卷第93頁），此時與常理有違，足見被告
      乙○○上開所辯，均係事後卸責之詞，難以採信。
    6.本件與被告戊○○、乙○○一同前往犯傷害犯行之其餘人
      等，因被告戊○○、乙○○堅不吐實，致本院無從查明其
      真實身分及人數，且證人丙○○、甲○○證稱：現場大概
      有10個人以上等語，此即與被告戊○○、乙○○供稱：當
      天其一行人共8 個人，係分乘2 部車前往現場等語相異，
      基於罪疑唯輕原則，本院認應以被告戊○○、乙○○所供
      為準，故被告戊○○、乙○○與其餘6 名年籍姓名不詳之
      成年男子共同犯上開傷害犯行等情，亦堪認定。
    7.綜上所述，本件事證明確，被告戊○○、乙○○共同傷害
      犯行，均堪認定。
  (二)核被告戊○○、乙○○所為，均係犯刑法第277 條第1 項之
    普通傷害罪。其2 人與其餘6 名姓名年籍不詳之成年男子間
    ，有犯意聯絡及行為分擔，均應論以共同正犯。又被告戊○○、乙○○與另6 名姓名年籍不詳之成年男子，係在極短時
    間內，在同一處所分別實施傷害行為，應認係在單一傷害犯
    意下所為之接續傷害行為，且係同時侵害2 個身體法益，均
    為想像競合犯，均從一重即同一之普通傷害罪處斷。爰審酌
    被告戊○○僅因先前與告訴人丙○○之勞資糾紛，而被告乙○○與告訴人丙○○、甲○○更素無仇怨，其2 人竟夥同其
    餘6 名成年男子前往告訴人丙○○工廠並毆打告訴人丙○○
    、甲○○，致丙○○、甲○○受有如上所述之傷害，顯見其
    2 人行事風格乖張、恣意，視法律如無物；且於犯後均矢口
    否認犯行，復堅不吐實其餘共犯之真實身分以供追查，更於
    犯後撥打電話要脅告訴人丙○○、甲○○不得提出告訴，業
    據告訴人甲○○、丙○○證述在卷，足認被告戊○○、乙○○均無悔改之心，其量刑實不宜從輕，及其動機、手段、告
    訴人所受傷勢等一切情狀，分別量處如主文所示之刑，並考
    量其2 人犯罪情狀，均諭知以新臺幣1,000 元折算1 日為易
    科罰金折算標準，以示懲儆。至公訴檢察官雖當庭求處被告
    戊○○有期徒刑8 月、被告乙○○有期徒刑7 月，然本院審
    酌上情認檢察官求刑尚嫌過重，應以主文所示之刑較為適當
    。末被告戊○○、乙○○及其餘共犯所持棒球棒、木棍及鋁
    棒等犯傷害罪之行兇工具，並未扣案，且被告戊○○供稱：
    毆打的木棍、球棍均已隨手丟棄等語（參偵卷第5 頁），顯
    見均已滅失，爰不另予宣告沒收，附此敘明。
二、被告丁○○無罪部分：
  (一)公訴意旨略以：被告丁○○與同案被告戊○○、乙○○及其
    餘5 名年籍姓名不詳之成年男子，共同基於傷害之犯意聯絡
    ，攜帶棒球棒、棍棒及鋁棒，於上開時、地，共同出手毆打
    告訴人丙○○、甲○○，致丙○○、甲○○受有如前所述傷
    害，因認被告丁○○涉犯刑法第277 條第1 項之普通傷害罪
    嫌云云。
  (二)按犯罪事實應依證據認定之，無證據不得認定犯罪事實；不
    能證明被告犯罪，應諭知無罪之判決；刑事訴訟法第154 條
    第2 項及第301 條第1 項分別定有明文。刑事訴訟法上所謂
    認定犯罪事實之證據，係指足以認定被告確有犯罪行為之積
    極證據而言，如未能發現相當證據或證據不足以證明，自不
    能以推測或擬制之方法，以為裁判基礎。而認定不利於被告
    之事實，須依積極證據，苟積極證據不足為不利被告之認定
    時，即應為有利於被告之認定，更不必有何有利之證據。又
    認定犯罪事實所憑之證據，雖不以直接證據為限，間接證據
    亦包括在內，然而無論直接證據或間接證據，其為訴訟上之
    證明，須於通常一般之人均不致有所懷疑，而得確信其為真
    實之程度者，始得據為有罪之認定，倘其證明尚未達到此一
    程度，而有合理之懷疑存在，無從使事實審法院得有罪之確
    信時，即應由法院為諭知被告無罪之判決。
  (三)公訴意旨認被告丁○○涉犯刑法第277 條第1 項之傷害罪嫌
    ，無非係以被告丁○○自承有前往現場、同案被告乙○○之
    指述、證人丙○○、甲○○之證述及診斷證明書等為主要論
    據。訊據被告丁○○堅詞否認有何共同傷害行為，辯稱：其
    雖有前往現場，但沒有下車，亦未參與毆打丙○○、甲○○
    等語。經查：
    1.按被告之自白，不得作為有罪判決之唯一證據，仍應調查
      其他必要之證據，以察其是否與事實相符。刑事訴訟法第
      156 條第2 項定有明文。本件被告丁○○雖自承有隨同被
      告戊○○、乙○○一同前往案發現場，然被告丁○○是否
      有共同傷害證人丙○○、甲○○之犯行，仍須其他證據以
      資佐證。
    2.證人及同案被告戊○○、乙○○於本院審理時均證稱：當
      天丁○○酒醉在車上睡覺等語（參本院二卷第89、94頁）
      ，核與被告丁○○所辯情節相符，是被告丁○○上開所辯
      ，並非不可採信。
    3.證人丙○○於偵查中證稱：打人的兇手其只認識戊○○，
      其他人均不認識，也沒有結怨等語（參偵卷第37頁）；證
      人甲○○於本院審理時亦證稱：跑進來打人之人群中，其
      只認識戊○○，在場之丁○○有無叫囂或毆打，其已經記
      不得了，因為人太多了等語（參本院二卷第74頁），是依
      證人丙○○、甲○○上開證詞，亦無從指認被告丁○○而
      為其不利之認定。
    4.至小港醫院、楊骨科診所之診斷證明書僅能證明證人丙○○、甲○○於上開時間，有遭人毆打致受有如診斷證明書
      上所載傷勢，亦無從據以認定被告丁○○有參與毆打證人
      丙○○、甲○○之行列。
    5.此外，檢察官復未能提出被告丁○○隨同被告戊○○、乙○○等人前往上開工廠，主觀上即有共同傷害之犯意聯絡
      及行為分擔之其他證據以資佐證，自難僅以被告丁○○自
      承前往案發現場一節，即為其不利之認定。
  (四)綜上所述，檢察官認被告丁○○涉有傷害犯嫌所憑之證據，
    尚無從說服本院達於通常一般之人均不致有所懷疑，而得確
    信其為真實之程度，即難據以為被告丁○○不利之認定，自
    屬不能證明犯罪，爰依前開之說明，自應就被告丁○○此部
    分所涉傷害犯嫌為無罪之諭知。
據上論斷，依刑事訴訟法第299 條第1 項前段、第301 條第1 項
，刑法第28條、第277 條第1 項、第55條、第41條第1 項前段，
刑法施行法第1 條之1 ，判決如主文。
本案經檢察官余彬誠到庭執行職務。
中    華    民    國    98    年    12    月    31    日
                  刑事第十五庭  法  官  王俊彥
如不服本判決應於收受判決後10日內向本院提出上訴書狀，並應
敘述具體理由。其未敘述上訴理由者，應於上訴期間屆滿後20日
內向本院補提理由書(均須按他造當事人之人數附繕本)「切勿逕
送上級法院」。
以上正本證明與原本無異。
中    華    民    國    98    年    12    月    31    日
                                書記官  鄭永媚
附錄本判決論罪科刑法條：
刑法第277 條第1 項
傷害人之身體或健康者，處3 年以下有期徒刑、拘役或1 千元以
下罰金。

司法院資訊處製作；財團法人民間司法改革基金會備份。
